【裁判字號】    99,台上,4779
【裁判日期】    990729
【裁判案由】    違反毒品危害防制條例等罪
【裁判全文】
最高法院刑事判決            九十九年度台上字第四七七九號
上  訴  人  甲○○原姓名孫德.
上列上訴人因違反毒品危害防制條例等罪案件，不服台灣高等法
院中華民國九十九年五月十一日第二審判決（九十九年度上訴字
第一０四號，起訴案號：台灣桃園地方法院檢察署九十八年度偵
字第九九五九號），提起上訴，本院判決如下：
    主  文
上訴駁回。
    理  由
按刑事訴訟法第三百七十七條規定：上訴於第三審法院，非以判
決違背法令為理由，不得為之；是提起第三審上訴，應以原判決
違背法令為理由，係屬法定要件。如果上訴理由書狀並未依據卷
內訴訟資料具體指摘原判決不適用何種法則或如何適用不當，或
所指摘原判決違法情事，顯與法律規定得為第三審上訴理由之違
法情形不相適合時，均應認其上訴為違背法律上之程式，予以駁
回。上訴人甲○○（原姓名孫德建）上訴意旨略稱：(一)、本件並
無確切證據足證上訴人有營利之事實，原審並未傳喚證人作證，
逕以彼等警詢之陳述，為上訴人論罪之證據，尚有未合。(二)、上
訴人於民國九十八年四月二十四日為警查獲即入監執行觀察勒戒
，不可能在勒戒期間仍販賣毒品，原判決卻以九十八年四月二十
六日零時三十二分證人錢博祺持用之0000000000號行動電話傳送
「這位哥哥第一次捧場拿好一點嘛，這批很差耶，感覺都差掉了
」等內容之簡訊，作為上訴人論罪之依據，有違經驗法則。(三)、
原判決附表編號一認上訴人販賣第二級毒品甲基安非他命之時間
為九十八年三月初某日，到底是何日？有無獲利？獲利若干？原
判決未予釐清而為明確之認定，尚不足資為論罪之依據。(四)、譚
思瑜於第一審證稱：伊可確定上訴人不是向伊收錢的，就是交毒
品給伊之人。譚思瑜連半年前之事都記不清楚，何能以其證述作
為上訴人有罪之證據。黃志仁於原審證稱：「我請被告幫譚思瑜
調」、「當時車上有四個人」、「我沒有看到譚思瑜拿錢給被告
」、「因為我知道被告沒有毒品，須要跟別人調」、「譚思瑜只
是要拿藥，沒有要付錢的意思」等語。可證上訴人並無販賣第三
級毒品Ｋ他命予譚思瑜。(五)、本件非當場查獲，亦無監聽譯文補
強，原判決僅憑上訴人之自白及買家之證述，在無補強之佐證下
，遽認上訴人販賣毒品，違背證據裁判主義及嚴謹之證據法則。
(六)、錢博祺未於審判時接受交互詰問，原判決僅憑其於警詢及偵
查中之陳述認定上訴人有罪。然其警詢之陳述無證據能力，偵查
中之陳述則未經上訴人對質詰問，又無其他補強證據，足使上訴
人之犯罪事實獲得確信，自不適宜採為上訴人論罪之證據。(七)、
證人施志霖於偵查中證稱：「九十八年四月二十四日跟被告購買
一包Ｋ他命」、「當時有二個人，其中一個是被告，是他拿Ｋ他
命給我」；於第一審則證稱：「我是在九十八年六月份跟朋友要
藥頭的電話，然後他就把被告的電話給我」、「我買Ｋ他命時，
被告在車上，沒有其他人」等語。不僅前後所述不一，而有瑕疵
，又無其他補強證據可佐，原判決遽採為上訴人論罪之證據，復
未說明其取捨之依據，及上訴人有無獲利及獲利若干，尚嫌調查
未盡及理由欠備。(八)、檢察官所舉之證據，未達於通常一般人均
不致有所懷疑之程度，而仍有合理懷疑，原判決遽予論處上訴人
罪刑，同屬違背證據法則等語。
惟查：證據之取捨與其證明力之判斷，以及事實有無之認定，屬
事實審法院之職權，苟其取捨證據與判斷證據證明力並不違背經
驗法則及論理法則，即不容任意指為違背法令，而執為第三審適
法之上訴理由。原判決綜合全案卷證資料，本於事實審法院之推
理作用，認上訴人有其附表所載編號一所示販賣甲基安非他命，
編號二至四所示三次販賣Ｋ他命犯行，因而維持第一審關於論處
上訴人販賣第二級毒品罪刑，及販賣第三級毒品三罪刑，而駁回
上訴人在第二審之上訴（另第一審判決轉讓部分已確定）。已敘
明所憑證據及認定之理由，且對證人等之證詞及卷內相關證據詳
為取捨說明，復就上訴人否認有販賣甲基安非他命及Ｋ他命情事
所辯各節，如何均係飾卸，加以論述指駁。所為論斷，俱有卷內
資料可資覆按，要無違背法令情形。上訴意旨以欠缺補強證據，
指摘原判決採證違法，難認係具體指摘之合法上訴第三審理由。
又原判決理由壹第一段敘明錢博祺經原審法院傳喚作證，因其所
在不明而傳喚不到，有原審法院送達證書及拘票附卷可稽，審酌
其於警詢陳述時，係在意識清醒之情形下所為等外部環境，客觀
上有可信之特別情況，且為證明犯罪事實所必要，依刑事訴訟法
第一百五十九條之三第三款規定，有證據能力，得為證據之理由
，該論斷難認有何違背法令情形。又譚思瑜、施志霖已於第一審
具結作證，並經交互詰問，彼等之證詞，自有證據能力，得作為
論罪證據；至原判決並未採黃志仁之證詞認定上訴人有販賣Ｋ他
命之犯行，上訴意旨仍爭執證人等陳述之證據能力，亦非具體指
摘之上訴第三審適法理由。原判決理由貳之一第(一)小段謂施志霖
於警詢、偵查及第一審審理時均證稱：因伊於如附表所示編號四
之時地向上訴人購得之第三級毒品愷他命品質不佳，故嗣後於九
十八年四月二十四日上午十時二分許，即以伊所持用之00000000
00號行動電話傳送「這位哥哥第一次捧場拿好一點嘛這批很差耶
感覺都差掉了」等內容之簡訊至上訴人所持用之0000000000號行
動電話等語（見偵查卷第六十一頁、第六十八頁），核與警方翻
拍自上訴人上開0000000000號行動電話之該通簡訊照片二幀（見
偵查卷第六十六頁）相符；另錢博祺於警詢及偵查中證稱：伊為
了要向上訴人購買愷他命，曾於九十八年四月二十六日零時三十
二分許，以伊所持用之0000000000號行動電話，傳送「我要大一
」等內容之簡訊至上訴人所持用之0000000000號行動電話等語，
核與警方翻拍自上訴人上開0000000000號行動電話之該通簡訊照
片二幀（見偵查卷第五十八頁）相符，益徵施志霖、錢博祺所述
分別於原判決附表編號二至四所示時、地（均在上訴人被查獲前
），向上訴人購買Ｋ他命之事實非虛。並未認定上訴人於被查獲
後尚有販賣毒品之事實，上訴意旨(二)以上訴人於九十八年四月二
十四日為警查獲即入監執行觀察勒戒，不可能再有販賣毒品之行
為，指摘原判決以九十八年四月二十六日零時三十二分錢博祺持
用之0000000000號行動電話傳送「這位哥哥第一次捧場拿好一點
嘛，這批很差耶，感覺都差掉了」等內容予上訴人之簡訊，為上
訴人不利認定論據之一，有違經驗法則，尚有誤會，不得執為合
法上訴第三審理由。其他上訴意旨或就原審採證認事職權之適法
行使，或對原判決已論斷明白之事項，仍執陳詞任意指摘原判決
違背法令，或就部分與事實認定及判決結果無影響之枝節問題，
重為單純事實之爭辯，均與法律規定得為第三審上訴理由之違法
情形不相適合。應認上訴人之上訴違背法律上之程式，併予駁回
。
據上論結，應依刑事訴訟法第三百九十五條前段，判決如主文。
中    華    民    國  九十九  年    七    月  二十九  日
                      最高法院刑事第八庭
                          審判長法官  洪  文  章
                                法官  王  居  財
                                法官  郭  毓  洲
                                法官  黃  梅  月
                                法官  邱  同  印
本件正本證明與原本無異
                                      書  記  官
中    華    民    國  九十九  年    八    月    三    日
                                                      V

司法院資訊處製作；財團法人民間司法改革基金會備份。
